【裁判字號】    88,上易,5343
【裁判日期】    890321
【裁判案由】    傷害
【裁判全文】
臺灣高等法院刑事判決                  八十八年度上易字第五三四三號
    上  訴  人  臺灣板橋地方法院檢察署檢察官
    被      告  丙○○
右上訴人因被告傷害案件，不服臺灣板橋地方法院八十八年度易字第三三三七號，中
華民國八十八年十月二十六日第一審判決（起訴案號：臺灣板橋地方法院檢察署八十
八年度偵字第九八二二號），提起上訴，本院判決如左：
    主  文
原判決撤銷。
丙○○傷害人之身體，處罰金參千元，如易服勞役，以參佰元折算壹日。
    事  實
一、丙○○與甲○○原分別在台北縣中和市○○路二一一巷十三弄四號三樓及二樓比
    鄰而居，民國八十八年四月十三日上午八時許（起訴書誤為上午十一時許），甲○○住處屋後陽台之石綿瓦遭人毀損及潑水，甲○○認係住於樓上之丙○○所為
    而起齟齬，甲○○憤而上樓找訪丙○○理論，除按門鈴外並腳踢鐵門，丙○○開
    門後旋基於傷害之故意毆打甲○○左胸部一拳，並向樓梯間推擠，甲○○亦拉扯
    丙○○之上衣，丙○○隨即罷手，二人即於該處僵持，嗣因鄰居聞聲出來查看並
    通知里長前來排解，丙○○之舅父乙○○以腕力扳開甲○○之手指，二人始分開
    ，甲○○因而受有左胸挫傷、左上臂皮下瘀血約一×一公分之傷害。
二、案經甲○○素由台灣板橋地方法院檢察署檢察官偵查起訴。
    理  由
一、訊據被告丙○○矢口否認有傷害告訴人甲○○之犯行，辯稱案發當日上午八時許
    ，其正在睡覺，告訴人甲○○前往敲門，其開門後甲○○即拉扯其衣服，致其上
    衣破損，其始終未動手毆打告訴人或與其拉扯，亦不知發生何事，對面鄰居有開
    門看，約十餘分鐘其舅舅及里長等人亦到場等語；惟查前揭事實業迭據告訴人甲○○指訴綦詳，告訴人所受之傷勢復有台北市立和平醫院出具之診斷書乙紙在卷
    可稽（偵查卷第四頁）；證人即當時住居於告訴人家中之丁○○（原判決誤為戴
    松柏）亦於偵審中迭次證稱告訴人上樓後，稍後其亦上樓，在二、三樓樓梯轉角
    處，看到丙○○靠在樓梯牆邊毆打甲○○一拳，然後推甲○○，其見狀即下樓打
    電話找里長調解，並未找到里長，稍後又再上樓，當時里長、被告舅舅乙○○等
    人已到場等語甚詳（偵卷第十頁反面、原審卷第四十九頁、本院八十八年十二月
    二十四日、八十九年二月二十五日筆錄），核與告訴人指訴之情節相符；又被告
    於偵查中亦陳稱其開門後，告訴人將其拉住，其用手把告訴人推開等語（偵查卷
    第八頁反面），再參諸住於被告隔鄰之證人己○○亦證稱其聽見吵架及鐵門撞擊
    聲，開門後看見告訴人及被告在拉扯，告訴人抓住被告之襯衫及褲子，告訴人說
    被告打人，被告說沒有等語（原審卷第三十二頁反面、本院八十九年二月七日筆
    錄），及證人乙○○證稱其經鄰人告知後到現場時，看見告訴人拉被告衣服，其
    乃扳開告訴人手（偵查卷第十一頁、原審卷第三十三頁反面、本院八十九年二月
    七日筆錄），證人即里長戊○○亦證稱當日據報前往處理，告訴人說到樓上理論
    ，丙○○打她、欺負她等語（原審卷第二十九頁），足徵當日被告與告訴人間確
    有事故發生，則告訴人之指訴已堪信與事實相符；又告訴人及相關證人在偵查及
    原審中關於案發時間之供述雖略有不符，然告訴人、被告、及證人丁○○、己○○、乙○○於本院審理時已一致陳稱案發時間是在上午八時許，且當日自被告與
    告訴人二人在三樓樓梯間發生事故後，迄里長戊○○到場調解，並分別至告訴人
    及被告住處察看後離去時，已是當日上午十時、十一時許，業據各該證人供明，
    自不能以告訴人指稱案發時間前後略有不符即遽認其指訴為不可採；至於被告雖
    稱當時丁○○並不在場，然而丁○○甫行至二、三樓樓梯轉角處，看見被告毆打
    告訴人一拳後，隨即轉身下樓以電話聯絡里長，並未立即上前，則依當時相關位
    置之角度，被告未必能看見丁○○，自不足憑此否定丁○○證言之真實性；又證
    人己○○、乙○○雖均證稱並未看見被告毆打告訴人，然依告訴人及證人丁○○
    供述之情節、暨告訴人之傷勢以觀，被告係於開門毆打告訴人一拳及曾推告訴人
    後，即未再動手，而僅任憑告訴人拉扯其衣服，故證人己○○聞聲開門及證人乙○○到場時，顯然已在被告毆打告訴人之後，彼等未曾目睹被告毆打告訴人自屬
    當然，自不能資為有利於被告之論據；又被告之襯衫雖遭告訴人拉扯破損，然此
    僅能證明告訴人確曾拉扯被告之事實，並不足資為被告並未毆打告訴人之證據；
    綜上所述，被告所辯無非事後卸責之詞，不足採信，本案事證明確，被告之犯行
    應堪認定。
二、核被告所為，係犯刑法第二百七十七條第一項之罪；原判決未就全案事證細心勾
    稽，遽為被告無罪之判決，自有未當，檢察官提起上訴，指摘原判決不當，為有
    理由，自應予以撤銷改判；爰審酌被告因一時衝動而毆打並推擠告訴人，然嗣後
    尚能自制，並未持續施暴，惟犯後並無悔意，及告訴人所受之傷勢亦非嚴重等一
    切情狀，量處如主文所示之刑，並諭知易服勞役之折算標準，以示儆懲。
三、至於告訴人另受有左手背皮下瘀血、左手第二指皮下瘀血部分之傷害，應係證人
    乙○○強行扳開告訴人手指時所致之傷害，業為證人乙○○及告訴人供明，且依
    告訴人及證人丁○○指訴之情節，被告所為應不至於傷及告訴人手背及手指部位
    ，故該二處傷勢尚非被告所為，併此指明。
據上論斷，應依刑事訴訟法第三百六十九條第一項前段、第三百六十四條、第二百九
十九條第一項前段、刑法第二百七十七條第一項、第四十二條第二項、罰金罰鍰提高
標準條例第一條前段、第二條，判決如主文。
本案經檢察官吳國南到庭執行職務。
中     華     民     國    八十九   年       三       月     二十一     日
                             臺灣高等法院刑事第二十三庭
                                 審判長法  官  劉  靜  嫻
                                       法  官  王  炳  梁
  法  官  宋      祺
右正本證明與原本無異。
不得上訴。
                                       書記官  郭  淑  卿
中     華     民     國    八十九   年       三       月     二十三     日
附錄：本案論罪科刑法條全文
刑法第二百七十七條第一項
傷害人之身體或健康者，處三年以下有期徒刑，拘役或一千元以下罰金。


司法院資訊處製作；財團法人民間司法改革基金會備份。
